【裁判字號】    99,台上,7241
【裁判日期】    991125
【裁判案由】    違反毒品危害防制條例
【裁判全文】
最高法院刑事判決            九十九年度台上字第七二四一號
上  訴  人  施源能
上列上訴人因違反毒品危害防制條例案件，不服台灣高等法院高
雄分院中華民國九十九年九月六日第二審判決（九十九年度上訴
字第一四七０號，起訴案號：台灣高雄地方法院檢察署九十三年
度毒偵緝字第八九號），提起上訴，本院判決如下：
    主  文
原判決撤銷，發回台灣高等法院高雄分院。
    理  由
本件原判決以上訴人施源能僅以：上訴人雖經第一審法院於民國
九十三年七月五日（一審判決誤載為同年月十五日）通緝，至九
十九年四月二十七日始緝獲到案，但上訴人於通緝期間內又因施
用毒品案件遭裁定執行觀察勒戒，另因他案被判刑確定，第一審
法院卻未撤銷本案之通緝，顯有疏失，足認上訴人所為已符合中
華民國九十六年罪犯減刑條例（下稱減刑條例）規定，應予減刑
等語，為其上訴第二審之理由。然減刑條例係於九十六年七月四
日經總統公布，同年月十六日施行，其中第五條規定：「本條例
施行前，經通緝而未於中華民國九十六年十二月三十一日以前自
動歸案接受偵查、審判或執行者，不得依本條例減刑。」本件上
訴人因施用第一級毒品犯行，經第一審法院於九十三年七月五日
發布通緝，至九十九年四月二十七日始為警緝獲到案，上訴人於
前開通緝期間內所為各項犯行，亦均係經警查獲，並非自動歸案
，是縱第一審法院當時已撤銷前開通緝，依減刑條例第五條規定
，上訴人仍不得予以減刑，第一審判決認上訴人不符合減刑條例
之減刑規定而不予減刑，尚無違誤，前揭上訴意旨並未依據卷內
訴訟資料，具體指摘原判決認事用法有何違法或不當。因認上訴
人在第二審之上訴，未敘述不服之具體事由，而以上訴不合法律
上之程式，依刑事訴訟法第三百六十七條前段、第三百七十二條
規定，不經言詞辯論，駁回上訴人在第二審之上訴，固非無見。
惟查：提起第二審上訴之目的，在於請求第二審法院撤銷、變更
第一審判決，依修正後刑事訴訟法第三百六十一條第二項規定，
固應敘述具體理由。但所稱具體理由，係指就不服之判決所為指
摘，須詳實完整而非空泛籠統之表述而言；是上訴書狀已記載理
由，並有具體之敘述時，其上訴即屬合法，第二審法院自應就其
理由之是否可取，為實體之審理及判斷。本件上訴人提起第二審
上訴，其上訴狀已敘明：第一審判決雖以其未於九十六年十二月
三十一日以前自動歸案接受審判為理由，認不符合減刑條例之減
刑規定，但其經第一審法院於九十三年七月十五日（應為同年月
五日之誤載）發布通緝後，至九十九年四月二十七日緝獲到案為
止，其間曾於九十三年十月二十五日在台灣高雄看守所羈押，並
於九十六年一月二十六日及同年五月二十日因犯施用第一、二級
毒品案件被查獲究辦，係第一審法院疏未辦理撤銷通緝，致影響
其適用減刑條例而可獲得減刑之權益等語，並提出台灣高雄看守
所附設勒戒處所九十三年十二月八日出所證明書、台灣嘉義地方
法院九十九年度聲字第六六二號刑事裁定等正本為證，執以指摘
第一審判決論斷其無依減刑條例規定予以減刑之適用，係屬違法
。何以此仍不能認係已就第一審判決適用法則不當為具體之敘述
？又依卷內資料，台中市警察局第三分局曾於九十六年十一月五
日以中分三偵字第０九００二九八四一號函檢附查捕逃犯作業查
詢報表，通知第一審法院，說明上訴人雖經法院於九十三年七月
五日發布通緝，但嗣已於同年十月二十五日經嘉義縣警察局竹崎
分局緝獲到案，請予辦理撤銷通緝（見第一審訴字第九一七號卷
）。如果無誤，第一審法院於收受前揭警局函文後，似應即依規
定辦理撤銷前開通緝之程序，且苟第一審法院於九十三年十月二
十五日上訴人經緝獲當時即依規定辦理撤銷前開通緝，能否謂本
件上訴人於減刑條例在九十六年七月十六日施行（同條例第十六
條參照）前仍經通緝？第一審法院當時疏未辦理撤銷前開通緝之
不利益結果，是否須由上訴人承擔？如否，此是否仍不足以推翻
第一審所認上訴人經於九十三年七月五日通緝後，至九十九年四
月二十七日始為警緝獲到案，有減刑條例第五條規定之情形，乃
不予減刑之判斷，而影響該判決本旨？原判決均未說明論列，即
遽謂上訴人在第二審之上訴未敘述具體理由，並不經言詞辯論，
逕以其上訴違背法律上之程式而予以駁回，自有理由不備及適用
法則不當之違誤。上訴意旨指摘原判決不當，非無理由，應認有
發回更審之原因。
據上論結，應依刑事訴訟法第三百九十七條、第四百零一條，判
決如主文。
中    華    民    國  九十九  年   十一   月  二十五  日
                      最高法院刑事第五庭
                          審判長法官  謝  俊  雄  
                                法官  陳  世  雄  
                                法官  魏  新  和  
                                法官  吳  信  銘  
                                法官  洪  佳  濱  
本件正本證明與原本無異
                                      書  記  官  
中    華    民    國  九十九  年   十一   月   三十   日
                                                    m

司法院資訊處製作；財團法人民間司法改革基金會備份。
